臺灣臺南地方法院刑事判決
109年度金訴字第209號
公  訴  人  臺灣臺南地方檢察署檢察官
被      告  張鈞翔



上列被告因違反洗錢防制法案件，經檢察官提起公訴（109年度
偵字第15805號），被告於本院審理時為有罪之陳述，本院合議
庭裁定以簡式審判程序進行審理，本院判決如下：
    主  文
張鈞翔幫助犯洗錢防制法第十四條第一項之一般洗錢罪，處有期
徒刑參月，併科罰金新臺幣壹萬元，罰金如易服勞役，以新臺幣
壹仟元折算壹日。
    犯罪事實
一、張鈞翔雖預見將金融帳戶任意提供他人使用，可能幫助他人
    從事詐欺犯罪並隱匿詐欺犯罪所得之去向及所在，竟仍基於
    縱有人以其所交付之金融帳戶實施詐欺犯罪並隱匿詐欺犯罪
    所得之去向及所在亦不違背其幫助本意之故意，於民國106
    年12月間某日至107年1月4日13時42分許前某時，將王孟翔
    （業經臺灣臺南地方檢察署檢察官另為不起訴處分）申辦之
    華南商業銀行帳號000000000000號帳戶（下稱華南銀行帳戶
    ）之存摺、提款卡等物，交予詐欺集團成員使用。詐欺集團
    成員取得上開帳戶後，即共同基於意圖為自己不法所有之犯
    意聯絡，於107年1月2日14時許，佯以劉文雄之友人陳炳男
    撥打電話給劉文雄稱需要借款云云之方式，詐騙劉文雄，致
    劉文雄陷於錯誤，而於107年1月4日13時42分許，匯款新臺
    幣（下同）20萬元至李金蓮所有之中國信託商業銀行帳號00
    0000000000號帳戶内，再由李金蓮之子黃俊傑（業經臺灣新
    北地方檢察署檢察官提起公訴）匯款其中之10萬元至王孟翔
    所有之上開華南銀行帳戶内，旋遭提領一空，而掩飾詐欺犯
    罪所得之去向。嗣經劉文雄察覺有異而報警處理，為警循線
    查悉上情。
二、案經臺灣臺南地方檢察署檢察官主動偵查起訴。
　　理    由
一、本件被告所犯者，非死刑、無期徒刑、最輕本刑為3年以上
    有期徒刑之罪或高等法院管轄第一審案件，其於本院審理時
    ，就被訴事實為有罪之陳述，經審判長告知簡式審判程序之
    旨，並聽取公訴人、被告之意見後，本院合議庭依刑事訴訟
    法第273條之1第1項之規定，裁定以簡式審判程序進行審理
    。
二、上揭犯罪事實，業據被告於本院審理時坦承不諱（見本院卷
    第347頁、第353頁），核與告訴人劉文雄、證人李金蓮於警
    詢時、證人黃俊傑於警詢時及偵查中、證人王孟翔於偵查中
    之陳述相符，並有華南商業銀行匯款回條聯、中國信託商業
    銀行股份有限公司107年7月25日中信銀字第10722483909781
    1號函暨所附客戶基本資料、交易明細、中國信託商業銀行
    自動化交易LOG資料-財金交易、華南商業銀行股份有限公司
    總行107年9月20日營清字第1070085048號函暨所附客戶資料
    整合查詢及帳戶交易明細、華南商業銀行股份有限公司110
    年9月16日營清字第1100029828號函所附客戶資料查詢結果
    、本院公務電話紀錄各1份在卷可稽，足認被告上揭自白與
    事實相符，堪以採信。是本案事證明確，被告犯行堪以認定
    ，應依法論罪科刑。
三、論罪科刑
(一)按行為人對於構成犯罪之事實，明知並有意使其發生者，為
    故意；行為人對於構成犯罪之事實預見其發生，而其發生並
    不違背其本意者，以故意論，刑法第13條第1項、第2項，分
    別定有明文，前者稱為確定故意，後者則稱為未必故意。而
    未必故意與有認識的過失之區別，在於二者對構成犯罪之事
    實雖均預見其能發生，但前者對其發生並不違背其本意，後
    者則確信其不發生。次按刑法第28條所規定之正犯與幫助犯
    之區別，兼以主觀之犯意及客觀之犯行為標準，所謂之幫助
    犯，係以幫助他人犯罪之意思而參與犯罪構成要件以外之行
    為為要件，其中以幫助他人犯罪之意思而參與者，指其參與
    之原因，僅在助成他人犯罪之實現者而言，而參與犯罪構成
    要件以外之行為者，指其所參與者非直接構成某種犯罪事實
    之內容，而僅係助成其犯罪事實實現之行為之謂（最高法院
    95年度台上字第4753號判決意旨參照）。又幫助犯之成立，
    以行為人主觀上認識被幫助者正欲從事犯罪或係正在從事犯
    罪，該犯罪有既遂之可能，而其行為足以幫助他人實現構成
    要件者，即具有幫助故意，並不以行為人確知被幫助者係犯
    何罪名為必要。再按行為人提供金融帳戶提款卡及密碼予不
    認識之人，非屬洗錢防制法第2條所稱之洗錢行為，不成立
    同法第14條第1項一般洗錢罪之正犯；如行為人主觀上認識
    該帳戶可能作為收受及提領特定犯罪所得使用，他人提領後
    即產生遮斷資金流動軌跡以逃避國家追訴、處罰之效果，仍
    基於幫助之犯意而提供，應論以幫助犯同法第14條第1項之
    一般洗錢罪（最高法院108年度台上大字第3101號裁定意旨
    參照）。查現今社會上，詐欺集團蒐集金融帳戶，持以作為
    詐欺取財犯罪之人頭帳戶之事，常有所聞，政府機關及大眾
    媒體亦一再宣導反詐騙之事，現代國人日常生活經常接觸之
    自動櫃員機周圍及操作時顯示之畫面，亦無不以醒目之方式
    再三提醒，政府更因此降低每日可轉帳金額上限，可見反詐
    騙活動已為公眾所周知，是倘持有金融存款帳戶之人任意將
    該帳戶交付予他人使用時，自可預見該受讓金融存款帳戶資
    料之人可能將之用以收受及提領詐欺犯罪所得使用，且於他
    人提領後，即產生遮斷資金流動軌跡以逃避國家追訴、處罰
    之效果。
(二)核被告所為，係犯刑法第30條第1項、第339條第1項之幫助
    詐欺取財罪，及刑法第30條第1項、洗錢防制法第14條第1項
    之幫助一般洗錢罪。被告以一提供帳戶行為同時構成幫助詐
    欺取財罪及幫助一般洗錢罪，為一行為觸犯數罪名之想像競
    合犯，應從一重之幫助一般洗錢罪處斷。
(三)被告為幫助犯，且於本院審理時自白幫助洗錢犯行，爰依刑
    法第30條第2項、洗錢防制法第16條第2項規定，遞減其刑。
(四)爰審酌被告提供金融帳戶予他人從事不法使用，不僅導致犯
    罪之追查趨於複雜困難，更造成被害人財物損失，危害金融
    秩序與社會治安，造成之危害非輕；兼衡被告之年紀尚輕、
    素行（有另犯他案經法院判處罪刑之記錄，詳卷附臺灣高等
    法院被告前案紀錄表）、智識程度（高中肄業）、家庭經濟
    狀況（無業、不需扶養他人）、提供之帳戶數量、遭詐騙之
    被害人人數及金額、無證據證明有因幫助犯罪而獲得利益，
    及於本院審理時始坦承犯行之態度等一切情狀，量處如主文
    所示之刑，併就罰金部分諭知易服勞役之折算標準。又被告
    供陳未因犯本案之罪獲有所得，且亦無證據證明被告獲有犯
    罪所得，爰不宣告沒收犯罪所得，附此敘明。
據上論斷，應依刑事訴訟法第273條之1第1項、第299條第1項前
段，洗錢防制法第14條第1項、第16條第2項，刑法第30條第1項
前段、第2項、第339條第1項、第55條、第42條第3項，刑法施行
法第1條之1第1項，判決如主文。
本案經檢察官周盟翔提起公訴，檢察官李佳潔到庭執行職務。
中　　華　　民　　國　　110 　年　　 12 　月　　22　  日
　　　　　　　　　刑事第六庭  審判長法  官  高如宜
　　　　　　　　　　　　　　　　　　法  官  鄭銘仁   
　　　　　　　　　　　　　　　　　　法　官　陳鈺雯
以上正本證明與原本無異。
如不服本判決應於收受送達後20日內向本院提出上訴書狀，並應
敘述具體理由。其未敘述上訴理由者，應於上訴期間屆滿後20日
內向本院補提理由書( 均須按他造當事人之人數附繕本) 「切勿
逕送上級法院」。
                                    書記官  洪儀珊
中　　華　　民　　國　　110 　年　　12　　月　　22　　日
附錄論罪科刑法條：  　　　　　　　　　　　　　　　
中華民國刑法第339條
（普通詐欺罪）
意圖為自己或第三人不法之所有，以詐術使人將本人或第三人之
物交付者，處5年以下有期徒刑、拘役或科或併科50萬元以下罰
金。
以前項方法得財產上不法之利益或使第三人得之者，亦同。
前二項之未遂犯罰之。
洗錢防制法第14條
有第二條各款所列洗錢行為者，處7年以下有期徒刑，併科新臺
幣5百萬元以下罰金。
前項之未遂犯罰之。
前二項情形，不得科以超過其特定犯罪所定最重本刑之刑。